【裁判字號】    95,聲判,18
【裁判日期】    950824
【裁判案由】    聲請交付審判
【裁判全文】
臺灣屏東地方法院刑事裁定              95年度聲判字第18號
聲  請  人  乙○○○
聲請代理人  陳豐裕律師
被      告  甲○○
上列聲請人因告訴被告過失傷害案件，不服臺灣高等法院高雄分
院檢察署檢察長駁回再議之處分（95年度上聲議字第905 號），
聲請交付審判，本院裁定如下：
      主  文
聲請駁回。
      理  由
一、聲請交付審判意旨略如附件聲請書所載。
二、按告訴人不服上級法院檢察署檢察長或檢察總長認再議為無
    理由而駁回之處分者，得於接受處分書後10日內委任律師提
    出理由狀，向該管第一審法院聲請交付審判。法院認為交付
    審判之聲請不合法或無理由者，應駁回之。刑事訴訟法第25
    8 條之1 、第258 條之3 第2 項前段，分別定有明文。本件
    聲請人以被告甲○○涉犯刑法第284 條第1 項前段過失傷害
    罪嫌，向屏東地方法院檢察署檢察官提出告訴，經該檢察署
    檢察官以94年度偵字第806 號為不起訴處分後，聲請人不服
    ，聲請再議，經臺灣高等法院高雄分院檢察署檢察長認再議
    有理由，於民國94年6 月8 日發回臺灣屏東地方法院檢察署
    續行偵查後，復經該檢察署檢察官以94年度偵續字第25號為
    不起訴處分，聲請人再不服，聲請再議，又經臺灣高等法院
    高雄分院檢察署檢察長認再議有理由，於94年11月25日發回
    臺灣屏東地方法院檢察署續行偵查後，仍經該檢察署檢察官
    以94年度偵續一字第2 號為不起訴處分，聲請人再不服，聲
    請再議，嗣經臺灣高等法院高雄分院檢察署檢察長以再議為
    無理由，於95年7 月19日駁回再議，而提出本件聲請。
三、按新修正刑事訴訟法第258條之1規定告訴人得向法院聲請交
    付審判，係新增對於「檢察官不起訴或緩起訴裁量權」制衡
    之一種外部監督機制，法院僅就檢察官所為不起訴或緩起訴
    之處分是否正確加以審查，以防止檢察機關濫權，依此立法
    精神，同法第258 條之3 第3 項規定法院審查聲請交付審判
    案件時「得為必要之調查」，其調查證據之範圍，自應以偵
    查中曾顯現之證據為限；而同法第260 條對於不起訴處分已
    確定或緩起訴處分期滿未經撤銷者得再行起訴之規定，其立
    法理由說明該條所謂不起訴處分已確定者，包括「聲請法院
    交付審判復經駁回者」之情形在內，是前述「得為必要之調
    查」，其調查證據範圍，更應以偵查中曾顯現之證據為限，
    不得就告訴人新提出之證據再為調查，亦不得蒐集偵查卷以
    外之證據，否則，將與刑事訴訟法第260 條之再行起訴規定
    ，混淆不清，亦將使法院兼任檢察官而有回復「糾問制度」
    之虞；且法院裁定交付審判，即如同檢察官提起公訴使案件
    進入審判程序，是法院裁定交付審判之前提，必須偵查卷內
    所存證據已符合刑事訴訟法第251 條第1 項規定「足認被告
    有犯罪嫌疑」檢察官應提起公訴之情形，亦即該案件已經跨
    越起訴門檻，否則，縱或法院對於檢察官所認定之基礎事實
    有不同判斷，但如該案件仍須另行蒐證偵查始能判斷應否交
    付審判者，因交付審判審查制度並無如同再議救濟制度得為
    發回原檢察官續行偵查之設計，法院仍應依同法第258 條之
    3 第2項前段規定，以聲請無理由裁定駁回，合先敘明。
四、本件聲請人一再主張被告甲○○於93年11月23日下午6時5分
    許，駕駛車牌號碼J9-2297 號自小客車，沿屏東縣內埔鄉○
    ○村○○路由北往南方向行駛，行經該路段51號前，本應注
    意車前狀況並隨時採取必要之安全措施，且依當時天候晴朗
    、夜間有照明、路面乾燥、無缺陷、無障礙物、視距良好等
    情況，並無不能注意之情事，竟疏未注意，適有聲請人乙○
    ○○騎乘車牌號碼K92-631 號重機車同向在前輔遭一部車號
    不詳之機車自其左側擦撞而向左傾倒後，正欲扶起上開機車
    時，而遭被告之上開自小客車自後追撞機車並擦撞到左手，
    致聲請人再度人車倒地並遭拖行，因此受有左遠端橈尺骨骨
    折、右外踝骨折併三角韌帶斷裂及右踝擦傷之傷害，因認被
    告涉有刑法第284 條第1 項前段過失傷害之罪嫌云云。然查
    ：
  1.被告甲○○雖坦承於上揭時地肇事一情，然堅決否認有何過
    失傷害之犯行，辯稱：聲請人乙○○○之前是被一輛車號不
    詳的機車撞倒在地，機車倒在內側車道，人倒在路旁，之後
    我行經該處閃避不及，致右前車頭保險桿處撞到機車中間踏
    板下方，當時機車倒地時車輪係面向我的方向，並沒有撞到
    她，該機車被我車撞擊後就直線滑行到前方約15公尺處等語
    。參之證人即現場處理警員曾政平於偵訊中結證稱：「（可
    否確認當初自小客車撞擊機車位置為何？）應該是在機車腳
    踏板位置，因為機車腳踏板左側有裂痕，而且機車底部的機
    車支撐架均已變形，所以當時無法將機車架起，研判是機車
    底部遭到撞擊。」等語，核與被告辯解之情節大致相符；又
    聲請人雖指稱係機車之後方遭受撞擊，惟觀諸交通事故現場
    拍攝照片（參警卷第26頁照片編號8 ），該機車後方並無任
    何損壞之痕跡，故被告上開指述即有疑義。又倘聲請人遭姓
    名年籍不詳之人自左側擦撞機車後，確實亦如聲請人所言向
    左側傾倒，且被告之自小客車亦確係自後追撞擊機車後方及
    其左手處，依道路交通事故現場圖之自小客車煞車痕所示係
    向左閃避一情，聲請人當時既站立在機車左方，何以身體其
    他部位未遭自小客車車體所撞擊，此顯與常理不符。
  2.又被告上開自小客車之受損位置為右前保險桿以下嚴重碎裂
    ，至於引擎蓋及右側車身，並無擦撞之痕跡，此有警員曾政
    平於95年3 月16日於偵訊時庭呈之調查報告1 紙存卷可參，
    參以機車倒地之高度經命警測量結果約55公分（參上開調查
    報告檢附照片編號7） ，而自小客車右前保險桿高度經測量
    結果亦為55公分（參上開調查報告檢附照片編號1 、2 、8
    、9）， 互核相符，倘若機車係完全立起之狀態，主車體高
    度約為75至85公分（參上開調查報告檢附照片編號5） ，若
    為聲請人指稱之半扶起狀態，則約為70公分（參上開調查報
    告檢附照片編號4） ，均與被告自小客車實際受損部位高度
    有所不符，是以雙方車體損害位置及高度加以比對結果，當
    以被告之辯解較為可採。
  3.再者，觀以證人李秀貞於偵訊中結證稱：當時我在家中聽到
    碰一聲，便出外察看，見到聲請人坐在該路段南下車道慢車
    道偏向路旁之位置，而聲請人之機車飛到更前面之路旁，而
    聲請人之衣服及褲子均未破損等語；證人曾政平則結證稱：
    車禍現場並無血跡，只有刮地痕及煞車痕，我去醫院測量聲
    請人呼氣酒精濃度時，其身上沒有擦傷只有骨折等語；及證
    人鄧芳仁於偵查中證稱：93年11月25日下午6 時5 分許，我
    在內埔鄉○○路家中客廳吃飯時，我聽到「碰」一聲，我外
    出觀看，看到2 臺機車發生車禍，我趕快進屋拿手電筒，等
    我走到圍牆外到馬路上時，肇事的男騎士逃逸，被害女騎士
    則坐在地上，機車亦倒在地上，隨後1 臺自小客車就撞上來
    了，我沒有看到該自小客車是否有撞到原先受傷的女騎士，
    但是那位女騎士從頭到尾都是坐在原地沒有動，之後我就叫
    其他人趕快叫救護車報警等各情，乃與警卷所附之道路交通
    事故現場圖及現場照片16張所示之撞擊點係在四維路南下快
    車道上，被告汽車之右前輪煞車痕長8.1 公尺、左前輪煞車
    痕長13.6公尺，換算時速約為51公里（此有上開調查報告1
    份存卷可參）一節相符。酌以聲請人之機車刮地痕為13.6公
    尺，且被告之自小客車車體損壞之情形，顯見當時撞擊力道
    甚大，果如聲請人自陳係牽起其機車時遭被告汽車所撞傷，
    則其衣服及褲子豈能均未破損而僅有右踝擦傷（其受傷情形
    業經前開證人證述在卷，復有茂隆骨科醫院診斷證明書1 紙
    在卷可稽）。又證人李秀貞證稱被告車禍之後所在之位置係
    在慢車道偏向路旁之位置，是聲請人如確遭被告汽車在該路
    段快車道所撞擊，致其飛離至慢車道偏向路旁位置，除骨折
    外應會受較大面積之擦傷，且身上之衣物僅為一般傑安特風
    衣，並非特別厚重，理應會有破損之情形，惟聲請人身上均
    無類似之情狀發生，實有不盡合理之處。再以聲請人之機車
    遭撞擊後刮地痕長達13.6公尺等情觀之，如被告當時亦同遭
    撞擊並遭拖行，自不可能仍停留在原倒地之處，此有證人鄧
    芳仁上開證述為憑，而與被告所辯情節相符，況證人鄧芳仁
    與聲請人素無嫌隙並具結在卷，且係聲請人於再議聲請狀及
    當庭請求傳訊之證人，其殊無甘冒偽證刑責，而迴護被告之
    理，其所為證言自係真實。
  4.綜上所述，本件並無積極證據足資證明被告有聲請人所指過
    失傷害犯行，此經本院依職權調取上開偵查卷核閱無訛，並
    有臺灣屏東地方法院檢察署檢察官上開不起訴處分書及臺灣
    高等法院高雄分院檢察署處分書各1 份在卷可憑。又上開處
    分書就聲請人所提出告訴及聲請再議之事實，亦分別實質審
    酌被告是否有過失傷害之犯行，並於上開處分書中詳為說明
    不起訴之理由，對照卷內證據，上開不起訴處分其認事採證
    並無違誤，亦無違反經驗法則或論理法則。從而本件聲請人
    以前開理由向本院聲請交付審判，為無理由，依法應予駁回
    。
五、依刑事訴訟法第258條之3第2項前段，裁定如主文。
中    華    民    國    95    年    8     月    24    日
                  刑事第一庭    審判長法  官  潘正屏
                                      法  官  曾吉雄
                                      法  官  黃聖涵
以上正本證明與原本無異。
本件不得抗告。
中    華    民    國    95    年    8     月    25    日
                                      書記官  蘇雅慧


司法院資訊處製作；財團法人民間司法改革基金會備份。
